【裁判字號】    95,訴,3917
【裁判日期】    970627
【裁判案由】    債務人異議之訴
【裁判全文】
臺灣高雄地方法院民事判決              95年度訴字第3917號
原      告  丙○○
訴訟代理人  陳俊卿律師
被      告  華南商業銀行股份有限公司
法定代理人  甲○○
訴訟代理人  乙○○
當事人間債務人異議之訴事件，本院於民國97年6 月24日言詞辯
論終結，判決如下：
    主  文
原告之訴駁回。
訴訟費用由原告負擔。
    事實及理由
一、原告主張：被告聲請鈞院95年度執字第63753 號清償債務強
    制執行事件（下稱本執行事件）所憑執行名義台東地院（下
    稱該院）94年度執字第6486號債權憑證，及此號之執行名義
    即該院89年執字第2307號與90年度執字第1174號債證，均源
    自於最初該院69年度訴字第600 號清償債務之確定判決，惟
    該各債證上所載原告地址均與確定判決同為高雄市○○○ 路
    465 之1 號，不知原告早於判決確定後之72年6 月間遷出，
    並於89年間置有本執行程序所查封之不動產，顯然被告只是
    單純換發債證，不但均未將執行之意思表示通知原告，亦疏
    未查明原告是否有財產可供執行，則所為換發債證之程序自
    不合法，與未聲請強制執行同，是被告之請求權已因時效完
    成而消滅，原告得拒絕給付，自生有妨礙債權人即被告請求
    之事由發生。爰依強制執行法（下稱本法）第14條第1 項規
    定，聲明：被告對原告所為本執行事件之執行程序應予撤銷
    。
二、被告則以：消滅時效只因聲請強制執行即中斷，與被告聲請
    執行換發債證時所登載原告之地址是否即其戶籍地無關；且
    向主債務人為中斷時效之行為，對保證人之原告亦生效力，
    故縱對原告聲請執行有問題，於本執行事件亦無妨礙等語置
    辯，求駁回原告之訴。
三、不爭執事實：
  (一)本院之本執行事件，其執行名義為該院94年度執字第6486號
    債證，而此號債證之執行名義為該院89年度執字第2307號（
    下稱前號債證）與90年度執字第1174號債證（下稱後號債證
    ）。又前號債證之執行名義為該院75年度執字第925 號債證
    ，其執行名義則為該院69年度訴字第600 號確定判決（下稱
    最初執行名義，原告為連帶保證之債務人）；至後號債證之
    執行名義為該院78年度執字第226 號，其執行名義為該院71
    年度聲字第101 號民事確定裁定等情，已經本院調得本執行
    事件、該院94年度執字第6486號、前號及後號債證等卷宗核
    閱無訛。
  (二)上開歷次之債證執行名義均載保證債務人之原告地址為高雄
    市○○○ 路465 之1 號，與69年間最初執行名義之確定判決
    所載地址相同，但原告早自72年6 月間遷出，迄今從未再遷
    回，有屏東縣崁頂鄉戶政事務所96年11月5 日屏崁戶字第
    0960001372號函附之戶籍資料在卷（88~96 頁）足憑。
四、本件爭點：被告具狀未正確記載原告地址而向執行處逕為換
    發債證之執行聲請，是否不生中斷時效之效力？
五、本院判斷：
  (一)按消滅時效，因「請求」、承認與「起訴」等事由而中斷；
    時效中斷者，自中斷之事由終止時，重行起算。而與「起訴
    」有同一中斷效力之事由，又有：聲請發支付命令、聲請調
    解或提付仲裁、申報和解債權或破產債權、告知訴訟及開始
    執行行為或「聲請強制執行」等，此觀民法第129 條及137
    條規定自明，可知就中斷效力之事由而言，「聲請強制執行
    」與「起訴」等同看待，但與「請求」應相區別。
  (二)此所謂「起訴」，參照民法第131 條規定：「時效因起訴而
    中斷者，若撤回其訴，或因不合法而受駁回之裁判，其裁判
    確定，視為不中斷。」反面以解，只要起訴合法，又未撤回
    ，即生中斷之效力，與是否將起訴之通知合法送達被告無關
    ；同理，所謂「聲請強制執行」，解釋民法第136 條第2 項
    規定：「時效因聲請強制執行而中斷者，若撤回其聲請，或
    其聲請被駁回時，視為不中斷。」自不可相異，當然亦與是
    否將聲請執行之通知合法送達相對之債務人無關。相對於前
    述民事程序規定外行使其權利之「請求」，其並無特定方式
    ，只要債權人對債務人表示請求履行債務之意思，即為已足
    （最高法院92年度台上字第110 號判決要旨參照）不同，此
    從民法第94條；「對話人為意思表示者，其意思表示，以相
    對人了解時，發生效力。」及第95規定第1 項前段：「非對
    話而為意思表示者，其意思表示，以通知達到相對人時，發
    生效力。」等一般規定來看，應無疑義。
  (三)本件被告執69年間判決確定之最初執行名義聲請執行，取得
    該院75年度執字第925 號債證，繼而陸續聲請換發該院89年
    度執字第2307號、該院94年度執字第6486號等債證，迄今再
    接以為本執行事件之執行程序，其前各次取得債證之聲請強
    制執行所生中斷時效之效力，如上說明，既均不以合法通知
    原告為必要，則被告依本法第27條第2 項規定：「債權人聲
    請執行，而陳明債務人現無財產可供執行者，執行法院得『
    逕行』發給憑證。」直接聲請換發債證，從而主張自此時起
    中斷時效，重行起算，應非無據。原告所謂換發債證時，因
    被告並未記載原告正確地址，故無從對其合法送達，並無執
    行意思表示，與未聲請執行同，顯然將「聲請強制執行」，
    與有別之為意思表示通知之「請求」事由，混為一談。正確
    而言，若有聲請執行後又撤回或聲請遭駁回情形，本已生中
    斷時效之效力雖視為不中斷，但如確已將執行通知送達債務
    人，此時該合法之通知，得認為與「請求」相當，而亦生中
    斷時效之效力，後再依民法第130 條規定：「時效因請求而
    中斷者，若於請求後六個月內不『起訴』，視為不中斷。」
    辦理。若將執行通知與「聲請強制執行」等同看待，應係誤
    解所致，不可不查。
  (四)至於債務人是否應確無財產可供執行，此時執行法院換發債
    證，方屬於法有據一節，本院參酌本法第27條條第1 項規定
    ：「債務人無財產可供強制執行．．．執行法院應命債權人
    於一個月內查報債務人財產。『債權人到期不為報告』或『
    查報無財產者』，應發給憑證，交債權人收執，載明俟發見
    有財產時，再予強制執行。」就『不為報告』或『查報無財
    產』者，均發給債證看來，結論已甚明顯，無再討論必要，
    併此敘明。
六、綜上，從被告所執最初執行名義之時間為69年，接著為75年
    、89年、94年，迄至本執行事件為95年間，各段中斷時效終
    止後重行起算之期間均未逾請求權時效15年。從而原告以時
    效消滅為由，請求撤銷本執件事件對其之強制執行程序，是
    無理由，應予駁回。
七、結論：原告之訴為無理由，依民事訴訟法第78條規定，判決
    如主文。
中    華    民    國    97    年    6     月    27    日
                  民事第七庭  法  官  藍家慶
正本係照原本作成。
如不服本判決，應於送達後20日內，向本院提出上訴狀並表明上
訴理由，如於本判決宣示後送達前提起上訴者，應於判決送達後
10日內補提上訴理由書（須附繕本）。
中    華    民    國    97    年    6     月    27    日
                              書記官  許雅惠


司法院資訊處製作；財團法人民間司法改革基金會備份。
